臺灣高等法院交通事件裁定　　　　　　 96年度交抗字第595號
抗　告　人
即受處分人　甲○○
上列抗告人因違反道路交通管理處罰條例案件，不服臺灣板橋地
方法院，中華民國96年7月16日所為裁定（96年度交聲字第525號
），提起抗告，本院裁定如下：
    主  文
抗告駁回。
    理  由
一、本件原裁定以原處分意旨略以臺北縣政府警察局樹林分局三
    多派出所執勤員警楊喬瑋及黃寧欽於民國（下同）九十六年
    二月七日九時五十分許，在臺北縣樹林市○○街一九九巷口
    ，查獲本件異議人即受處分人甲○○所駕駛九Ｆ─一一六八
    號自小客車，因有違反道路交通管理處罰條例第五十三條第
    一項「闖紅燈（直行）」之事實，遂以通知單逕行舉發。然
    異議人以伊並無上開違規事實，且交通員警認定違規，卻不
    用提出事證等證明文件云云置辯，求為撤銷原裁罰處分。經
    查：(一)本件異議人否認其所有之自用小客車於上述時、地有
    上開闖紅燈之違規行為，且交通員警認定違規，卻不用提出
    事證等證明文件云云置辯。惟本件舉發之過程，依證人即舉
    發警員楊喬瑋於原審調查時結證稱：「（問：請描述當時情
    形？）我當時是與另外一位同仁在樹林市○○街一九九巷執
    行交通稽查勤務，我們是針對闖紅燈來告發，所以我們對於
    闖紅燈的車輛予以攔停告發，當時異議人的車子確實有闖紅
    燈，那邊雙向都是一線道」、「（問：異議人說他沒有闖紅
    燈，你有無意見？）當時我確實有看到紅燈，他才過來的」
    等語。另一舉發警員黃寧欽亦到庭結證稱：「（問：當天舉
    發通知單，舉發警員楊喬瑋在舉發的時候，你有無在現場看
    到？）我有在現場」、「（問：你有看到闖紅燈的情形？）
    有，那是個Ｔ型路口，闖紅燈的車輛是直行，是我將該車攔
    下來」、「（問：你有明確看到該車闖紅燈嗎？）有」等語
    在卷（見原審九十六年五月二十四日第二頁、九十六年七月
    四日第二頁之訊問筆錄）。(二)審諸前揭證人所證之詞，並無
    不合常理或矛盾之處，其所為證詞業已清楚證述異議人駕駛
    前揭車輛，於案發時、地確有闖紅燈之交通違規情事甚明。
    又本件交通違規舉發過程雖無以錄影或照相等方式所拍攝之
    車輛違規錄影帶或照片另資證明，惟一般警員執行交通勤務
    ，依法並未要求就上開車輛闖紅燈等違規事項必須錄影或拍
    照存證，且因此等違規情事均發生於一剎那之間，除非於案
    發現場恰有預先錄影或擺設固定之照相設備，否則要求值勤
    警員或舉發機關緊急錄影或照相，並須以此為證，亦未免與
    執行勤務之實況難合。職是，原審認雖無違規錄影或照片等
    證據資料另為佐證，但案發當時之現場值勤警員亦不失為可
    資證明之證人身分，該警員既已到庭作證如上，其為依法執
    行公務之人，與異議人素不相識，亦無任何嫌隙，其偶然發
    現本件違規事實，衡情當不至甘冒涉犯偽證罪之風險虛構違
    規事實，或設詞誣攀異議人之由，足認證人上開指證即非子
    虛攀誣，應可採信。此外，交通員警掣單舉發違反道路交通
    管理處罰條例所列之違規行為，係公務員基於職務上之權力
    ，依法就特定之具體事件所為具公法上效果之單方行政行為
    ，基於公務員為公法上行為具有公信力之原則，該行政處分
    行為當可被推定為真正，此乃行政法上之基本原理原則。據
    此，異議人空言否認違規，顯難信實，本件違規事實，堪以
    認定。綜上，異議人所有之自用小客車確有行經有燈光號誌
    管制之交岔路口闖紅燈之違規行為。從而，原處分機關依道
    路交通管理處罰條例第五十三條第一項規定裁處罰鍰二千七
    百元，並依同條例第六十三條第一項第三款規定計違規點數
    三點，核無違誤，異議人提出聲明異議，為無理由，應予駁
    回。
二、抗告意旨略以該兩名舉發員警未在第一時間告知抗告人闖紅
    燈，而是在要求抗告人拿出駕照、行照，聞有無酒味後經過
    7 至8 分鐘，始開立紅單告知抗告人闖紅燈，其行徑實屬離
    譜，原審法官在舉發員警未提出照片、錄影帶等證據前就聽
    信舉發員警的一面之詞貿然做裁決，實難令抗告人信服而無
    法接受裁判結果，希望法院能確實查證，以扼止交警敗壞之
    風紀云云。
三、按汽車駕駛人，行經有燈光號誌管制之交岔路口闖紅燈者，
    處一千八百元以上五千四百元以下罰鍰；汽車駕駛人有第五
    十三條情形者，除依原條款處罰鍰外，記違規點數三點，道
    路交通管理處罰條例第五十三條第一項、第六十三條第一項
    第三款分別定有明文規定。次按圓形紅燈，係用以指示駕駛
    人禁止通行，不得超越停止線或進入路口，為所有駕駛人一
    體適用，縱有他人違法闖紅燈，不因此而「易非法為合法」
    ；且駕駛人於面對之圓形紅色燈號已亮起仍超越停止線或進
    入路口，其違規之行為即已成立，而對交通行政上法定禁止
    義務之違背，因此所生之法律效果（即行政罰之科處），並
    不因其標線標誌設置之當否或其紅燈左轉有無有妨礙他人而
    受影響。又汽車駕駛人有闖紅燈之情形時，當場不能或不宜
    攔截製單舉發者，得逕行舉發，道路交通管理處罰條例第七
    條之二第一項第一款定有明文，查本件抗告人甲○○駕駛車
    牌號碼9F－1168號自用一般小客車，在臺北縣樹林市○○街
    一九九巷口闖紅燈經警攔截製單舉發之事實，有臺北縣政府
    警察局北縣警交字第C00000000 號舉發違反道路交通管理事
    件通知單影本一份在卷可稽，又證人即舉發之警員楊喬瑋及
    黃寧欽於原審對於抗告人之違規情形亦已證述明確，抗告人
    於原審提出之異議狀中自承舉發員警在攔停後立即告知闖紅
    燈規並開立舉發單（見原審卷第5 頁），惟在抗告狀中卻反
    稱員警未在第一時間告知抗告人闖紅燈，而係要求抗告人拿
    出駕照、行照後經過7至8分鐘，始開立紅單告知抗告人闖紅
    燈，抗告人之陳詞前後反覆不一，已難憑信。又有關汽車駕
    駛人有闖紅燈之情形時，當場不能或不宜攔截製單舉發者，
    得逕行舉發，道路交通管理處罰條例第七條之二第一項第一
    款已明文規定，因闖紅燈係一瞬間之事，故並未規定須以照
    相等方式證明汽車駕駛人之違規闖紅燈，且規定當場不能或
    不宜攔截製單舉發者，尚得逕行舉發，本件舉發之員警發覺
    抗告人有闖紅燈情形時已攔停抗告人，且經抗告人在違反道
    路交通管理事件通知單簽名在案，有該通知單可稽，再本件
    並無任何積極證據足以證明該執勤員警之舉發係屬虛偽，或
    使人足信該員警有何不可採之品性證據或前科證據存在，抗
    告人亦未提出該名執勤員警之舉發確屬不實之相關證據以供
    調查，則執勤員警本其維護交通秩序、公共安全職責所為之
    依法舉發，自應受到合法正確之推定。尚難僅憑抗告人之片
    面指述遽認本件有濫行取締之情事，況該員警與抗告人並無
    仇怨，亦無誣陷之必要，並於原審具結作證，如有虛偽，須
    負偽證之罪責，則原審認其證述可採，尚無不合。本件抗告
    人違規事實明確，原審因認原處分機關依道路交通管理處罰
    條例第53條第1項、第63條第1項第3款等規定及違反道路交
    通管理事件統一裁罰基準表，對抗告人之上揭違規行為，裁
    處罰鍰2700元，並記違規點數3 點，核無違誤，而駁回抗告
    人於原審之異議，揆諸前揭之規定，並無不當，抗告人之抗
    告為無理由，應予駁回。
四、依道路交通管理處罰條例第89條，道路交通案件處理辦法第
    26條，刑事訴訟法第412條裁定如主文。
中　　華　　民　　國　　96　　年　　11　　月　　1 　　日
                  刑事第七庭  審判長法  官  黃麗生
                                    法  官  江國華
                                    法  官  許宗和
以上正本證明與原本無異。
不得再抗告。
                                    書記官  林淑貞
中　　華　　民　　國　　96　　年　　11　　月　　5　 　日
